【裁判字號】    97,訴,3581
【裁判日期】    980402
【裁判案由】    毒品危害防制條例
【裁判全文】
臺灣板橋地方法院刑事判決              97年度訴字第3581號
                                      98年度訴緝字第43號
公  訴  人  臺灣板橋地方法院檢察署檢察官
被      告  乙○○
                    （另案於臺灣臺北監獄臺北分監執行中）
選任辯護人  林帥孝律師
被      告  丙○○
                    （另案於臺灣臺北監獄執行中）
指定辯護人  本院公設辯護人甲○○
上列被告因違反毒品危害防制條例等案件，經檢察官提起公訴（
95年度偵字第20882 號），本院判決如下：
    主  文
乙○○販賣第一級毒品，未遂，累犯，處有期徒刑捌年。扣案之
第一級毒品海洛因（淨重參點伍玖公克），沒收銷燬之；包裝上
開毒品之外包裝夾鏈袋壹個沒收之。
丙○○無罪。
    事  實
一、乙○○前於民國（下同）九十四年間，因贓物案件，經臺灣
    新竹地方法院以九十三年度竹北簡字第二六二號判處有期徒
    刑三月確定；又於九十四年間，因竊盜案件，經臺灣新竹地
    方法院以九十四年度易字第五００號判處有期徒刑一年二月
    確定；上開二案經臺灣新竹地方法院以九十四年度聲字第九
    ０九號裁定應執行有期徒刑一年四月確定。再於九十四年間
    ，因違反毒品危害防制條例案件，經臺灣新竹地方法院以九
    十四年度訴字第三七八號判處應執行有期徒刑一年二月，並
    經臺灣高等法院以九十四年度上訴字第三０一三號駁回上訴
    確定，其後經臺灣高等法院以九十六年度聲減字第七三號裁
    定減刑及定應執行為有期徒刑七月確定後，與上開應執行有
    期徒刑一年四月確定部分接續執行，於九十六年七月十四日
    縮刑期滿執行完畢（於本案構成累犯）。
二、乙○○明知海洛因為毒品危害防制條例所規定之第一級毒品
    ，不得持有或販賣，竟於民國九十七年三月四日晚上八時三
    十七分許，因丁○○以其使用之0000000000號行
    動電話與乙○○當時所使用之0000000000號行動
    電話聯絡，表示欲以新台幣（下同）一萬八千元之價格，購
    買第一級毒品海洛因一錢（即約三點七公克），乙○○竟基
    於意圖販賣海洛因營利之犯意，予以應允，雙方並約在臺北
    縣中和市○○路與員山路口交易。乙○○遂於同日晚上九時
    許，騎乘車號為ＡＬＵ－五三九號之機車前往上開約定地點
    ，丁○○則已駕駛車號ＤＲ－八五五０號自用小客車在上開
    地點等待，乙○○隨即進入丁○○所駕駛之上開車輛後座，
    並拿出置放在香菸盒內之海洛因一包（淨重三點五九公克）
    ，丁○○則取出現金一萬八千元清點，二人在上開自用小客
    車內正欲交易海洛因時，為埋伏員警當場查獲而未遂，並扣
    得乙○○所有之上開海洛因一包（淨重三點五九公克）、乙○○持有供其連絡販賣海洛因所用之0000000000
    號行動電話一支，及丁○○所有尚未及交付之購毒價金一萬
    八千元。
三、案經臺北縣政府警察局中和分局移送臺灣板橋地方法院檢察
    署檢察官偵查起訴。
    理  由
甲、被告乙○○部分：
壹、證據能力部分：
一、按被告乙○○於上開地點為警當場查獲後，被告乙○○另與
    員警一同前往其租屋處臺北縣中和市○○路三七四巷四弄五
    號六樓六０二室進行搜索，經員警於屋內搜索扣得第一級毒
    品海洛因四包、第二級毒品安非他命一包、分裝袋共一百六
    十五個、電子磅秤一台、注射針筒三支、現金九萬四千七百
    元等物之事實，業經證人即查獲員警鍾國楨於本院審理中證
    述屬實，並有扣押物品目錄表在卷足佐。惟查，上開租屋地
    點係被告乙○○所承租，同案被告丙○○僅係偶爾在該處借
    住等情，為被告乙○○、丙○○於本院審理中陳述明確，並
    有租賃契約書一件在卷可稽，而本案查獲員警在無搜索票之
    情形下，僅取得丙○○之同意（見偵查卷第二六頁同意搜索
    切結書、偵查卷第三三頁搜索扣押筆錄），並未取得承租人
    即被告乙○○之同意（乙○○僅同意在「臺北縣中和市○○
    路、員山路口」之查獲地點對其進行搜索，見偵查卷第二四
    頁同意搜索切結書、偵查卷第二七頁搜索扣押筆錄），即對
    該屋進行搜索，且承租人即被告乙○○於搜索時就在現場，
    並無不能取得其同意之情形，亦查無符合刑事訴訟法第一百
    三十一條所定對該屋逕行搜索後於三日內陳報檢察官及法院
    之情形，是被告乙○○於本院審理中爭執有關其租屋處搜索
    之合法性，並非無據，上開於被告乙○○租屋處所扣得之物
    ，尚非得執為認定被告乙○○犯行之證據。
二、被告以外之人於審判中有滯留國外或所在不明而無法傳喚或
    傳喚不到者，其於檢察事務官、司法警察官或司法警察調查
    中所為之陳述，經證明具有可信之特別情況，且為證明犯罪
    事實之存否所必要者，得為證據。刑事訴訟法第一百五十九
    條之三第三款定有明文。查本案證人即向被告乙○○購毒者
    丁○○於警詢中之證言，雖屬審判外之陳述，惟查：證人丁○○於本院審理中經本院依法傳喚、拘提，均未到庭，顯有
    傳喚不到之情事。又經本院勘驗其警詢錄音帶結果，其於警
    詢中係經由員警以一問一答方式製作警詢筆錄，員警係邊詢
    問邊繕打筆錄，中間穿插詢問員警重複陳述證人回答內容予
    紀錄員警紀錄之情形，並有紀錄員警電腦打字聲，員警詢問
    時語氣平和，證人丁○○回答問題亦自然流暢，無語意不明
    或其他受外力影響之情形，而警詢筆錄記載內容與證人丁○○回答內容比對，警詢筆錄雖非逐字記載其陳述話語，但筆
    錄內容與證人丁○○陳述之意旨相符合，有本院勘驗筆錄一
    件在卷可稽。再參酌證人丁○○與被告乙○○並無任何仇隙
    ，衡情當無虛偽陳述誣指被告乙○○之必要，且其係在上開
    地點與被告乙○○一同為當場警獲，隨即接受警方詢問，是
    其陳述內容為其當日自身經歷之過程，其陳述在觀察記憶上
    亦無因時間經過而減弱其可信性之可言。綜上，證人丁○○
    於警詢中之證言，應認具有可性之特別情況，且該陳述內容
    為與犯罪事實存否相關之事實，且為證明犯罪事實存否所必
    要，依據首揭刑事訴訟法第一百五十九條之三第三款之規定
    ，應認有證據能力。
三、被告以外之人於偵查中向檢察官所為之陳述，除顯有不可信
    之情況者外，得為證據。刑事訴訟法第一百五十九條之一第
    二項定有明文。查，證人即查獲員警鍾國楨、詹金文、秦昌
    嶽於偵查中之證述，業經具結，其等證述內容均為其親身之
    見聞，並查無有顯不可信之情況，揆諸上開法文說明，其等
    上開偵查中證述應有證據能力。
貳、認定事實之理由：
一、訊據被告乙○○矢口否認涉有上開犯行，辯稱：我沒有販賣
    海洛因給丁○○，當天與丁○○見面是因為丁○○要還欠我
    的一萬八千元云云。惟查：
（一）證人丁○○於警詢中證稱：「（問：警方於九十七年三月
      四日二十一時許，在中和市○○路、員山路口，當場查獲
      你時你正在做何事？）我正在向他人購買毒品海洛因」、
      「我正在向綽號『阿耀』之男子購買毒品海洛因時為警當
      場查獲」、「（問：警方逮捕之乙○○是否為與你交易海
      洛因之男子，現於本派出所請當面指認？）是的」、「我
      是以我的行動電話0000000000號打給乙○○的
      行動電話0000000000號，跟對方聯絡要購買毒
      品海洛因重量一錢並約好時間、地點，我們即約在警方所
      查獲我的時間、地點交易毒品，正當乙○○坐上我所駕駛
      之自小客車ＤＲ－八五五０號後座，乙○○拿出毒品海洛
      因而我正在清點我手上的現金要交付乙○○時，警方即出
      面逮捕我們」、「（問：當時手上清點的現金有多少？）
      一萬八千元，是我正要購買毒品海洛因所用」等語（見偵
      查卷第十、十一頁），且經本院勘驗證人丁○○警詢錄音
      帶結果，證人丁○○確於員警詢問其在查獲地點做什麼時
      ，回答：「我在買東西」、「買海洛因」、「就跟阿耀拿
      的」，於員警詢問現在警方逮捕的乙○○是不是跟你交易
      毒品的阿耀時，答稱：「是」，於員警再次詢問「我們在
      抓你的時候你正在做什麼」時，答稱：「在算錢啊（台語
      ）」，於員警詢問其查獲的新台幣是要做什麼時，答稱：
      「要買的（台語）」，於員警詢問其那一萬八是要用來買
      海洛因還是安非他命時，答稱：「海洛因」，於員警詢問
      其如何跟乙○○購買海洛因時，答稱：「就電話聯絡啊」
      ，於員警查證其電話號碼時，其答稱：「０九一六啦」，
      於員警詢問阿耀電話幾號時，答稱：「要看」，於員警自
      其手機中查看後詢問是否為0000000000時，答
      以：「對」，於員警詢問其是如何跟乙○○講，有跟他說
      買多少數量還是怎樣時，答稱：「拿差不多一錢啦」、「
      就一萬八啦」，於員警再次詢問查獲時之狀況時，答稱：
      「還在算錢啊」、「在那個員山路口」、「車上（台語）
      」等語，於員警詢問其交易方式為何，是否一手交錢一手
      交貨時，答稱：「現金啊」、「嗯」等語（見本院卷二第
      十八至二十二頁本院勘驗筆錄），核與上開警詢筆錄記載
      相符，且經由勘驗上開錄音帶結果可知，證人丁○○於警
      詢中係經由員警以一問一答方式製作警詢筆錄，員警係邊
      詢問邊繕打筆錄，中間穿插詢問員警重複陳述證人回答內
      容予紀錄員警紀錄之情形，並有紀錄員警電腦打字聲，員
      警詢問時語氣平和，證人丁○○回答問題亦自然流暢，無
      語意不明或其他受外力影響之情形。
（二）證人即查獲員警鍾國楨於偵查中證稱：「我們知道線索後
      ，知道他們都在員山路附近交易，知道他們都騎機車，一
      台車號ＡＬＵ－五三九，另一台沒有在現場出現」、「查
      獲當天我躲在（租屋處）對面的樓梯口，他們住的巷子很
      小，有聽到乙○○用手機跟對方約時間、地點，感覺在約
      事情，但是內容沒聽清楚，我就用無線電通報同仁說出發
      了，準備要跟」、「後來看到乙○○從員山路逆向往連城
      路的方向，他的機車停在員山路、連城路交叉口的一家眼
      鏡行，我看到他下車，我就慢慢騎機車過去，員警詹金文
      也騎車到現場，但是乙○○就不見了，後來詹金文走過來
      跟我說在車上，我就走過去，假裝經過看了一下車內，有
      看到乙○○確實在車內，他坐在駕駛座的後方，當時他還
      載著安全帽，開車的就是丁○○，我跟詹金文就行動，我
      擋在車前，詹金文拔槍走到乙○○那邊，剛好另一個同仁
      劉進清看見也上前，靠近駕駛座，我們就喊警察，拿槍出
      來，我跑到副駕駛座開車門將車鑰匙拔下」、「當時我看
      到丁○○手上拿著一疊錢正在點，手上還拿著香菸，有摻
      毒品的」、「我後來控制乙○○，我眼角餘光看到一個香
      菸盒掉下來，有葡萄糖掉出來，我們就將東西拿出來看，
      確定是海洛因，我們就當場逮捕」等語（見偵查卷第一二
      頁），其於本院審理中亦證稱：「我們有訊息來源說綽號
      阿耀之人在幫綽號阿正的人送藥，他們使用的機車，就是
      ＡＬＵ－五三九號重型機車，然後都是在中和市○○路、
      員山路一帶交易，當時我們不知道阿耀、阿正為何人，我
      們就依據ＡＬＵ－五三九號機車，我就帶我們同仁在附近
      找，然後就在案發前兩、三天，被我們所查獲地點樓下發
      現這台機車」、「就在我們查獲前幾個小時，我召集同仁
      先做任務分配，我先在該棟大樓對面樓梯間觀察，我們就
      在那裡埋伏，然後就發現有人騎乘ＡＬＵ－五三九號機車
      ，而當時騎乘的人在講電話，我懷疑是在做交易聯繫，然
      後就通報在其他地點埋伏的同仁，告訴他們騎乘機車人的
      穿著，然後我們就跟蹤那台機車，我們總共有五、六台機
      車」、「後來我們有跟丟了，原本想說再繞一下就要撤，
      之後在員山路看到該機車，該機車是逆向往連城路方向騎
      ，我就從後面再跟，我在還沒有到達連城路與員山路口時
      ，有看到該機車已經停放在該路口的上光眼鏡行前，機車
      的人就沒有看到，我同事剛好就在當時查獲的汽車後面跟
      我指那台車子裡面，然後我就想說直接上去逮捕他們，所
      以我也將機車騎上去，停放在該汽車前面，我從擋風玻璃
      看進去我看到駕駛座上的人在算錢，坐在後座的人手上有
      類似香煙盒的東西，我就靠近車子拔槍控制現場，其他同
      仁上前請他們下車」、「後座的乙○○一下車後，就有將
      手上的香煙盒往車下丟，然後我們就從車下撿出來，然後
      我們看了之後，發現是一個香煙盒，裡面是海洛因塊狀及
      一包葡萄糖」等語（見本院卷二第六七頁背面）；證人即
      查獲員警詹金文於偵查中證稱：「一開始我就跟所長（指
      鍾國楨）不同方向，我騎車從連城路要右轉員山路，乙○○的機車停在路邊，我就看到乙○○往我的方向走過來，
      我行進方向剛好被丁○○的車子擋住，丁○○的車子停在
      眼鏡行轉角處，當時我還按喇叭，但是他沒有理我。我後
      來注意到乙○○上車，他還戴著安全帽，所以我和所長是
      不同方向包圍車子」、「查獲當時，車子駕駛座是上鎖的
      ，我就大喊警察，我發現後座的乙○○作勢要打開車門逃
      跑，我就趕快繞到乙○○坐的那邊，一開始他打不開車門
      ，要丁○○幫他開車門，後來我繞過去時他剛好將門打開
      ，我就將他壓制在地上，他就趁這個機會將手上的東西往
      車下丟，但是沒有丟準，碰到底盤。他是丟香菸盒，葡萄
      糖就掉出來，後來發現香菸盒內有一塊一塊的海洛因」、
      「當時我們圍上去時，一個在算錢，另一個手上拿香菸盒
      ，一看就知道他們在交易」等語（見偵查卷第一二一、一
      二二頁）。是證人鍾國楨、詹金文上開證述內容，核與證
      人丁○○上開警詢證述其為警查獲時在車上正欲向被告乙○○購買海洛因等情節相符。
（三）又證人丁○○所使用之0000000000號行動電話
      ，確有於其與被告乙○○為警查獲前約二十分鐘（即九十
      七年三月四日晚上八時三十七分許），與0000000
      000號電話聯絡之事實，有0000000000號行
      動電話雙向通聯紀錄一件在卷可稽（見偵查卷第一九八頁
      ），而0000000000號行動電話係被告乙○○使
      用之事實，復為被告乙○○於本院審理中所供承，是證人
      丁○○於上開警詢中證述其係先與被告乙○○以上開行動
      電話聯絡購買海洛因之數量金額及約定交易時間地點等情
      ，亦屬有徵。
（四）綜上各情，足認證人丁○○警詢中證述其係在查獲地點欲
      向被告乙○○購買海洛因時，為警當場查獲一節，並非無
      據。至證人丁○○於偵查中雖翻異前供，改稱：那天是要
      去還一萬八千元給乙○○，警察局說的是警察逼我那樣說
      的云云。惟查，證人丁○○於警詢中自始至終未曾陳述其
      係為還款給被告乙○○始到查獲地點，且其於警詢中回答
      問題時自然流暢，員警詢問時語氣平和等情，有警詢筆錄
      及本院警詢錄音帶勘驗筆錄在卷可佐，是並無證據證明員
      警有逼迫證人丁○○作特定陳述之情事。且證人丁○○與
      被告乙○○並無仇隙，其指證之被告乙○○復為員警事先
      監控有販毒嫌疑並係當場一同遭查獲之人，自亦無毒品危
      害防制條例第十七條所謂「供出毒品來源因而破獲」，而
      得邀減刑寬典之情形，是證人丁○○警詢中顯無誣指被告
      乙○○販賣毒品之動機與必要。從而足認證人丁○○事後
      於偵查中所言，無非附和被告乙○○所辯而為迴護之詞，
      尚難執為有利被告之事證。
（五）此外，並有被告乙○○為警當場查獲之海洛因一包（淨重
      三點五九公克，此扣案物經送鑑定結果，確係第一級毒品
      海洛因無誤，有法務部調查濫用藥物實驗室九十七年四月
      六日調科壹字第０九七二三０一八三一０號鑑定書在卷可
      佐）、供其連絡販賣海洛因所用之0000000000
      號行動電話一支，及證人丁○○所有尚未及交付之購毒價
      金一萬八千元扣案足資佐證。是被告乙○○販賣第一級毒
      品海洛因予證人丁○○未遂之犯行，事證已臻明確。
（六）本件雖因被告乙○○否認有販賣海洛因予證人丁○○之犯
      行，致無法查知其販賣海洛因之利得，惟按販賣海洛因係
      政府嚴予查緝之違法行為，且上述毒品可任意分裝或增減
      其分量，而每次買賣之價量，亦隨時隨雙方關係之深淺、
      當時之資力、需求程度及對行情之認知等因素，機動的調
      整，因之販賣之利得，除經坦承犯行，或帳冊價量均記載
      明確外，委難查得實情，是縱未確切查得販賣賺取之實際
      差價，但除別有事證，足認係按同一價格轉讓，確未牟利
      之情形外，尚難執此認非法販賣之事證有所不足，致知過
      坦承者難辭重典，飾詞否認者反得逞僥倖，而失情理之平
      ；且海洛因之價格不低，且取得不易，凡為販賣之不法行
      為者，苟無利可圖，應無甘冒重典，平白無端義務為該買
      賣之工作，是其販入之價格必較售出之價格低廉，而有從
      中賺取買賣差價牟利之意圖及事實，應屬符合論理法則且
      不違背社會通常經驗之判斷。況被告乙○○與證人丁○○
      並無深交亦非至親，其茍無利得，豈有甘冒重典，而以原
      價買賣海洛因之理，衡諸常理，被告乙○○販賣海洛因予
      證人丁○○，從中賺取差價牟利之營利意圖，至堪認定。
二、綜上所述，被告乙○○販賣第一級毒品海洛因予丁○○未遂
    之犯罪事實，證據明確，其上開辯解不足採信，犯行堪以認
    定。
參、論罪科刑部分：
一、核被告乙○○所為，係犯毒品危害防制條例第四條第一項、
    第六項販賣第一級毒品未遂罪。被告販賣前持有海洛因之低
    度行為，為販賣之高度行為所吸收，不另論罪。又被告乙○○前有如事實欄一所載之犯罪科刑及執行之情形，有臺灣高
    等法院被告前案紀錄表一件在卷可稽，其於有期徒刑執行完
    畢後五年內，故意再犯有期徒刑以上刑之本罪，為累犯，應
    依法加重其刑（惟法定本刑為死刑、無期徒刑部分依法不得
    加重）。被告乙○○已著手於販賣海洛因行為之實行，而尚
    未致交付之結果，為未遂犯，爰依刑法第二十五條第二項之
    規定，按既遂犯之刑減輕之。又審酌被告所販賣之海洛因數
    量尚非大量，可得價金非巨，與多次、大量出售海洛因，以
    賺取巨額價差者，尚屬有別，其因而觸犯法定刑為死刑或無
    期徒刑之重典，法重情輕，堪予憫恕，爰依刑法第五十九條
    之規定酌減其刑，並依法遞減之。被告乙○○之刑同時有加
    重及減輕之情事，依法先加後減之（法定本刑為死刑、無期
    徒刑依法不得加重部分除外）。審酌被告前有多次犯罪前科
    ，素行不佳，且販賣第一級毒品，對社會風氣及治安危害非
    輕，及其犯罪之動機、目的、手段、販賣海洛因次數、數量
    、犯後否認犯行之態度等一切情狀，量處如主文所示之刑，
    以示懲戒。
二、沒收部分：
（一）扣案之海洛因（淨重三點五九公克），為毒品危害防制條
      例第二條第二項第一款所定之第一級毒品，應依毒品危害
      防制條例第十八條第一項前段之規定，宣告沒收銷燬之。
      包裝上開毒品之外包裝夾鏈袋一個，係被告乙○○所有，
      供其犯毒品危害防制條例第四條之罪所用之物，依毒品危
      害防制條例第十九條第一項規定，宣告沒收之。至放置上
      開毒品之香菸盒一個，並未扣案，證人即本案承辦員警鍾
      國楨於本院審理中亦證稱該香菸盒未隨案移送，已不知去
      向等語，衡情當已滅失，爰不予宣告沒收。
（二）扣案之0000000000號行動電話一支，雖係供被
      告乙○○連絡販賣海洛因所用之物，惟因該行動電話手機
      部分，係同案被告丙○○借予被告乙○○使用，而其內之
      ＳＩＭ卡一張部分，則係綽號「阿通」之人放置於被告乙○○處，供乙○○使用等情，業據被告乙○○於本院審理
      中供承在卷，顯均非屬被告乙○○所有，又非違禁物，爰
      不予宣告沒收。
（三）另扣案之現金一萬八千元，因尚未交付被告乙○○，故尚
      非屬被告乙○○因犯罪所得之財物；其餘扣案物品，或非
      被告乙○○所有，或無證據證明與被告乙○○本案犯行有
      關，故均不於本案併予宣告沒收銷燬或沒收之。
乙、被告丙○○部分：
一、公訴意旨略以：被告丙○○明知海洛因為毒品危害防制條例
    所規定之第一級毒品，不得販賣、持有，竟與被告乙○○共
    同基於販賣海洛因之犯意聯絡，由被告丙○○與買主聯繫後
    ，再由被告乙○○將海洛因送交買主收取價金，如交易完成
    ，被告丙○○則免費提供毒品予被告乙○○施用，二人以此
    方式共同販賣海洛因。九十七年三月四日晚上八時三十七分
    許，即係丁○○撥打被告丙○○提供給被告乙○○使用之0
    000000000號行動電話聯絡購買海洛因，並由被告
    乙○○騎乘被告丙○○所有之ＡＬＵ－五三九號之機車前往
    約定地點交易，為埋伏員警當場查獲而未遂。因認被告丙○○亦涉有毒品危害防制條例第四條第一項、第六項販賣第一
    級毒品未遂罪。
二、按犯罪事實應依證據認定之，無證據不得認定其犯罪事實。
    刑事訴訟法第一百五十四條第二項定有明文。次按認定犯罪
    事實，須依證據，而所謂證據，係指合法之積極證據就犯罪
    事實能為具體之證明者而言；而認定不利於被告之事實，須
    依積極證據，苟積極證據不足為不利於被告事實之認定時，
    即應為有利於被告之認定，更不必有何有利之證據（最高法
    院三十年上字第八一六號判例意旨參照），如無相當之證據
    ，或證據不足以證明，自不能以推測或擬制之方法，以為裁
    判之基礎（最高法院四十年台上字第八六號判例意旨參照）
    。再按所謂「積極證據足以為不利被告事實之認定」，係指
    據為刑事訴訟法上證明之全盤證據資料，無論其為直接證據
    或間接證據，在客觀上均須達於通常一般之人均不致於有所
    懷疑，而得確信其為真實之程度，始得據為有罪之認定，若
    其關於被告是否犯罪之證明未能達此程度，而有合理性懷疑
    之存在，致使無從形成有罪之確信，即不得遽為不利於被告
    之認定，此觀諸最高法院七十六年台上字第四九八六號判例
    意旨自明。末按我國刑事訴訟制度業已修正為以當事人進行
    主義為主，職權進行主義為輔，檢察官立於原告之地位，其
    對於被告之犯罪事實，本負有積極舉證之義務，且刑事被告
    原無自證無罪之義務，其在訴訟上所為之辯解，只須達於對
    起訴事證提出合理質疑之程度為已足，檢察官如對於被告所
    為之辯解仍有爭執，即應依照刑事訴訟法第一六一條之規定
    ，自負積極舉證之責。
三、公訴意旨認被告丙○○有此部分之犯行，無非係以：同案被
    告乙○○於警詢中之供述、證人丁○○於警詢時之證述、證
    人即查獲員警鍾國偵、秦昌嶽、詹金文於偵查中之證述及上
    開行動電話雙向通聯紀錄、上開扣押物等件，為其主要論據
    。訊據被告丙○○堅決否認涉有此部分之犯行，辯稱：伊沒
    有與乙○○共同販賣海洛因，伊根本不認識丁○○等語。經
    查：
（一）同案被告乙○○於警詢中雖曾供稱：都是要購買毒品之人
      與丙○○電話聯絡後，約好交易毒品的時間地點後，丙○○就將毒品交給我，叫我依據要買毒品的人約定的時間、
      地點，要我交付毒品海洛因給買家，並向買家收取現金，
      然後我將取得之現金交給丙○○。查扣的海洛因及行動電
      話都是丙○○的，都是丙○○給我，都是要販賣毒品海洛
      因所用云云，惟其於偵查及本院審理中則均否認有替被告
      丙○○前往約定地點交易海洛因之情事，是其供述已然前
      後不符，無從遽認其警詢中所言為真實。
（二）又證人即購毒者丁○○於警詢中亦僅供稱其係以行動電話
      0000000000號打給同案被告乙○○的行動電話
      0000000000號，跟對方聯絡要購買毒品海洛因
      重量一錢並約好時間、地點，而渠等即係約在警方所查獲
      的時間、地點交易毒品等語（見偵查卷第十、十一頁），
      其於偵查中亦證稱，在為警查獲之前沒有見過丙○○，也
      沒有跟他說過話等語（見偵查卷第一九０頁），足見證人
      即購毒者丁○○係直接與同案被告乙○○聯絡接洽毒品交
      易事宜，並由同案被告乙○○直接於約定時間、地點與證
      人丁○○進行交易，且證人丁○○未見過被告丙○○或與
      其交談過，是並無所謂購毒之人先與丙○○電話聯絡後，
      約好交易毒品的時間地點，丙○○再將毒品交乙○○前往
      交易之情事，從而同案被告乙○○上開警詢中供述之真實
      性，已非無疑。
（三）又同案被告乙○○與購毒者丁○○聯絡毒品交易時所使用
      之0000000000號行動電話之手機，及其前往本
      案毒品交易現場時所騎乘之ＡＬＵ－五三九號機車，均為
      被告丙○○所有之事實，固為被告丙○○所自承，惟上開
      物品均係被告丙○○借予同案被告乙○○使用等情，業經
      同案被告乙○○於本院審理中以證人身份證述明確，而將
      手機及機車借予他人使用，與社會常情並無相違，況從事
      販賣毒品者，使用他人之電話、交通工具進行毒品交易，
      以防警方循線追查者，所在多有，亦難僅憑同案被告乙○○以其向被告丙○○借用之手機、機車從事毒品交易，即
      遽認被告丙○○有共同販賣毒品之情事。
（四）至證人即查獲員警秦昌嶽於偵查中雖證稱：依線民告知，
      他們是從萬華地區過來販賣毒品的，有提到交易模式，知
      道其中一個叫做丙○○，另一個叫「阿耀」。交易模式是
      用電話聯絡，會約時間、地點，但地點常換。線民當時有
      告知我們三支行動電話0000000000、0000
      000000、0000000000，還有車號ＡＬＵ
      －五三九號及丙○○名字等語（見偵查卷第一二三頁），
      惟證人秦昌嶽上開證言，僅係聽聞自其線民之陳述，並非
      證人秦昌嶽因親身經歷而知悉被告丙○○有販賣毒品之情
      事，其證言之證明力已然薄弱，且其陳述內容對於所謂交
      易模式，是否係由購毒之人先與丙○○電話聯絡後，約好
      交易毒品的時間地點，丙○○再將毒品交乙○○前往交易
      一節，亦無任何說明，自無從執以佐證同案被告乙○○於
      警詢中供述之真實性。況且依其證述內容，至多亦僅足認
      係被告丙○○或有與綽號「阿耀」之人共同販賣毒品之嫌
      疑而已，但就販賣毒品之時間、地點、金額、數量及對象
      等與構成犯罪事實有關之具體事項，則付之闕如，自難執
      為被告丙○○有起訴書所載犯行之證據。
（五）至扣案之毒品海洛因、行動電話、現金等物及卷附000
      0000000號行動電話雙向通聯紀錄等件，亦無從據
      以證明被告丙○○有與同案被告乙○○共同販賣海洛因之
      情事。
（六）綜上所述，同案被告乙○○之供述前後不符，又無其他證
      據佐證其於警詢中有關購買毒品之人均係先與丙○○電話
      聯絡，約好交易毒品的時間地點後，其始依據丙○○之指
      示前往約定地點交易毒品一節為真實，是公訴人所提之證
      據，均無從證明被告丙○○有與同案被告乙○○共同販賣
      第一級毒品海洛因未遂之犯行。此外，本院復查無其他積
      極確切之證據足以證明被告丙○○有此部分公訴人起訴之
      犯行。從而，自屬不能證明被告丙○○犯罪，爰依法諭知
      無罪之判決。
據上論斷，應依刑事訴訟法第二百九十九條第一項前段、第三百
零一條第一項，毒品危害防制條例第四條第一項、第六項、第十
八條第一項前段、第十九條第一項，刑法第十一條前段、第四十
七條第一項、第二十五條第二項、第五十九條，判決如主文。
本案經檢察官江耀民到庭執行職務。
中    華    民    國    98    年    4     月    2     日
                  刑事第十二庭    審判長法  官  白光華
                                        法  官  曾淑娟
                                        法  官  楊志雄
右正本證明與原本無異。
如不服本判決應於送達後十日內向本院提出上訴狀。
                                        書記官  莊川億
中    華    民    國    98    年    4     月    2     日
附錄本案論罪科刑法條全文：
毒品危害防制條例第四條
製造、運輸、販賣第一級毒品者，處死刑或無期徒刑；處無期徒
刑者，得併科新臺幣一千萬元以下罰金。
製造、運輸、販賣第二級毒品者，處無期徒刑或七年以上有期徒
刑，得併科新臺幣七百萬元以下罰金。
製造、運輸、販賣第三級毒品者，處五年以上有期徒刑，得併科
新臺幣五百萬元以下罰金。
製造、運輸、販賣第四級毒品者，處三年以上十年以下有期徒刑
，得併科新臺幣三百萬元以下罰金。
製造、運輸、販賣專供製造或施用毒品之器具者，處一年以上七
年以下有期徒刑，得併科新臺幣一百萬元以下罰金。
前五項之未遂犯罰之。


司法院資訊處製作；財團法人民間司法改革基金會備份。
